臺灣苗栗地方法院刑事判決　　　　　　　 95年度訴字第541號
公　訴　人　臺灣苗栗地方法院檢察署檢察官
被　　　告　甲○○
上列被告因偽造文書案件，經檢察官提起公訴（95年度偵字第32
78號），本院判決如下：
    主    文
甲○○犯行使偽造私文書罪，處有期徒刑伍月，如易科罰金，以
銀元佰元即新台幣玖佰元折算壹日。如附表偽造之署押均沒收
。
    犯罪事實
一、甲○○於民國（下同）94年10月11日20時30分許，駕駛車牌
    號碼W5-3016 號之自用小貨車，行經苗栗縣臺6 線與臺13線
    聯合段南向，因違規使用已註銷車牌駕駛、未帶行車執照及
    於駕照吊扣期間駕車，遭交通警察攔下盤查，甲○○竟冒用
    劉乾祥名義，向舉發違規警員羅維宗、余欽榮謊報提供劉乾
    祥之年籍資料，而基於偽造私文書之犯意，接續於苗栗縣警
    察局苗縣警交字第F00000000 號、第F00000000 號舉發違反
    道路交通管理事件通知單之收受通知聯者簽章欄內，冒簽「
    劉乾祥」之姓名，而偽造劉乾祥之署押各乙枚，並經由自動
    複寫之方式，於存根聯、通知聯上均留下偽造之「劉乾祥」
    署押，表示收受上述通知單之意，均足生損害於劉乾祥及警
    察機關道路違規舉發之正確性。之後，甲○○再將上述偽造
    劉乾祥已收受之通知單移送聯、存根聯，交還警員，以供警
    員為已經交付通知單之憑證，而為該偽造文書之行使，亦足
    生損害於劉乾祥及警察機關道路違規舉發之正確性。
二、案經苗栗縣警察局報告臺灣苗栗地方法院檢察署檢察官偵查
    後起訴。
    理  由
壹、認定犯罪事實所根據的證據及理由
一、上述犯罪事實都經證人即當時舉發之員警羅維宗及余欽榮在
    檢察官訊問時以及本院審理中具結證述明確（偵卷第25-29
    頁、本院卷第43-46 頁）。其前後證述的情形，在主要情節
    上，可以說都相互一致，且證人羅維宗及余欽榮在審判中依
    法接受被告反詰問時，也都能夠針對被告所詰問，逐一回答
    說明，毫無怯色，更何況2 位證人與被告先前均無恩怨糾紛
    ，實無故意誣陷被告之動機，證詞應具客觀可信性。
二、關於舉發違反道路交通管理事件通知單有存根聯、移送聯、
    通知聯，於移送聯之收受通知聯者簽章欄內簽名將自動複寫
    簽名至存根聯、通知聯之事實，則為本院於職務上已知之事
    項。
三、此外，並有被告於其上偽造「劉乾祥」署押之苗栗縣警察局
    苗縣警交字第F00000000 號、第F00000000 號舉發違反道路
    交通管理事件通知單存根聯影本2 份、案發當時被告謊報提
    供劉乾祥為其本人時，所書寫由警方提供之便條紙1 張及被
    告於本院準備程序筆錄上所書寫之簽名字跡，均附於卷中，
    足為佐證。
、被告辯解不採納的理由
    被告始終否認犯罪，主要是辯解為：被告沒有開過W5-3016
    號自用小貨車，當然也不曾因駕駛該車遭當場舉發，更不曾
    留下為謊報身分而提供之劉乾祥年籍資料之便條紙。惟查：
一、依照證人即當時舉發之員警羅維宗、余欽榮於本院所證，他
    們都確認當時舉發之對象就是本院審理時在庭之被告。其中
    證人羅維宗表示：因為當時被告沒有帶證件，所以有特別看
    一下被告的長相，被告當時頭髮耳鬢角處、後腦處有白髮（
    本院卷第26頁）；證人余欽榮也表示：對於被告印象深刻，
    身材跟他（即證人余欽榮自己）差不多，當時舉發的對象就
    是在庭的被告等情明確（本院卷第29頁）。由此可見，兩位
    警員之指證，均有其明確之事實基礎，而可以排除誤指之疑
    慮。
二、證人羅維宗、余欽榮當時所舉發之人，曾在便條紙上留下書
    寫劉乾祥年籍資料之字跡，此為證人羅維宗於本院所證述明
    確，並有該便條紙附卷可憑（本院卷第34頁）。比對該便條
    紙上之字跡及被告歷次於本院準備程序筆錄後之簽名，可以
    發現兩者之「劉」與「祥」字，無論點豎橫捺或筆順均極為
    相近。被告雖質疑該紙條為警員所偽造，然倘果真如此，則
    警員如何知悉被告就姓名之簽名方法？又如何知悉被告的筆
    跡為何？又為何要憑空舉發被告，再不憚其煩地去偽造被告
    之筆跡？由此均見，被告上述質疑，並不足為其有利認定。
三、被告與劉乾祥為親兄弟，此經被告於自承明確（本院卷第16
    頁）。由此足見，被告要知悉劉乾祥之年籍資料及住處，均
    非難事，況且對照被告與劉乾祥2 人之身分證統一編號，前
    8 碼都相同，只有後2 碼不同，背誦極為容易，被告因此會
    為本件犯行，確有其合理之事實條件及動機。
四、證人即本案之登記車主劉江瑞珍於檢察官訊問時雖未證稱案
    發時有將該車交給被告使用，但據其所證：該車原是其子劉
    泰良在使用，但劉泰良已經過世；該車報廢後，就丟在家門
    前的路上，並不知道該車在案發時由何人使用（偵卷第40
    頁）。從而，依照劉江瑞珍之證詞也無法排除被告於案發當
    時駕駛該車之可能性，對照上述各項明確之事證，自無從據
    此為被告有利之認定。
五、綜前所述，本件事證明確，被告所辯，均屬卸責之詞，並不
    可採信。被告犯行，可以認定。
肆、論罪科刑的理由
一、被告行為後，刑法、罰金罰鍰提高標準條例均於民國95年7
    月1 日修正施行，其修正施行之條文中與本案有關，且應與
    修正施行前之規定比較有利被告與否者，僅有其中之刑法第
    41條第1 項前段關於易科罰金折算標準之規定。依修正施行
    前之規定，徒刑或拘役如易科罰金者，係以銀元1 元以上、
    3 元以下折算一日，經依修正施行前罰金罰鍰提高標準條例
    第2 條提高折算數額（提高100 倍），並依現行法規所定貨
    幣單位第2 條折算為新台幣金額，最高折算數額為新台幣
    900 元折算1 日，與修正施行後比較：最低以新台幣1000元
    折算1 日，應以修正施行前之規定，有利於行為人。故本案
    依刑法第2 條第1 項前段，應適用修正施行前之規定。至於
    刑法第2 條之修正施行，其本身為新舊法比較之法律依據，
    應直接適用修正施行後之規定（最高法院95年度第8 次刑事
    庭會議決議）。
二、在違反道路交通管理事件通知單之收受通知聯者簽章欄偽簽
    他人署押，即係表示已收到該通知單之意思，復將該通知單
    移送聯交由警員處理，顯然對該文書之內容有所主張，自有
    行使之意思。此有最高法院83年度台上字第2502號判決可供
    參考。故被告的行為是犯刑法第216 條、第210 條之行使偽
    造私文書，其偽造「劉乾祥」署押之低度行為，應為偽造私
    文書之階段行為；又其偽造私文書之低度行為則應為行使偽
    造私文書之高度行為所吸收，均不另論罪。
三、又被告先後2 次偽簽通知單並持以行使之行為，目的應均在
    規避警方之正確舉發，以避免繳納罰款，倘僅偽造其中一份
    ，而不偽造另一份，即無從達成其目的，且又是接續為之，
    足見其各次行為之獨立性薄弱，應認為係基於單一犯意所為
    之接續行為，而論以單純實質一罪。
四、審酌被告為圖自己僥倖逃避罰款，竟不惜使自己兄弟成為名
    義上之被舉發對象，不僅造成被害人劉乾祥之困擾，也影響
    警察機關舉發及主管機關處罰之正確性。更因此衍生本件偵
    、審程序之勞費。其所為本件犯行已屬不該，犯後竟毫無悔
    意，一意孤行，無視於檢察官於審理之初之求刑善意（如認
    罪僅求刑有期徒刑3 月），企圖否認到底，以達成其目的，
    應從重量刑，以為警惕；惟檢察官求刑有期徒刑8 月，相較
    於被告犯行所生之實際損害，略嫌過重等一切情狀量處如主
    文所示的刑罰，並依法諭知易科罰金之折算標準。
五、被告於本案通知單移送聯上偽造劉乾祥之署押各1 枚，及其
    因此自動複寫於通知聯、存根聯上之偽造署押各1 枚，詳如
    附表所示，不能證明已經滅失，均應依刑法第219 條宣告沒
    收。
伍、適用之法律
一、刑事訴訟法第299 條第1 項前段。
二、刑法第2 條第1 項前段、第216 條、第210 條、第219 條。
三、修正施行前刑法第41條第1 項前段。
四、修正前罰金罰鍰提高標準條例第2 條。
五、現行法規所定貨幣單位折算新台幣條例第2 條。
本案件經檢察官黃棋安到庭執行職務。
中　　華　　民　　國　　96　　年　　2 　　月　　27　　日
                  刑事第一庭  審判長法　官　劉 興 浪
                                    法  官  羅 貞 元
                                    法  官  蔡 志 宏
以上正本證明與原本無異。
如不服本判決，應於判決送達後10日內向本院提出上訴狀（應抄
附繕本）。告訴人或被害人如對於本判決不服者，應具備理由請
求檢察官上訴，其上訴期間之計算係以檢察官收受判決正本之日
期為準。
                                    書記官  張 玉 楓
中　　華　　民　　國　　96　　年　　3 　　月　　6 　　日
附表：
一、苗栗縣警察局苗縣警交字第F00000000 號舉發違反道路交通
    管理事件通知單移送聯、通知聯、存根聯上偽造之「劉祥欽
    」署押各乙枚。
二、苗栗縣警察局苗縣警交字第F00000000 號舉發違反道路交通
    管理事件通知單移送聯、通知聯、存根聯上偽造之「劉祥欽
    」署押各乙枚。
附記論罪之法條全文
刑法第210條
偽造、變造私文書，足以生損害於公眾或他人者，處5 年以下有
期徒刑。
刑法第216條
行使第210 條至第215 條之文書者，依偽造、變造文書或登載不
實事項或使登載不實事項之規定處斷。
